臺灣板橋地方法院刑事判決　　　　　　 94年度簡上字第237號
上　訴　人
即　被　告　甲○○
上列上訴人因違反毒品危害防制條例案件，不服本院九十四年度
簡字第九五號中華民國九十四年三月二十九日所為之第一審判決
（聲請案號：九十三年度毒偵字第五五九七號），提起上訴，本
院管轄之第二審合議庭判決如下：
    主  文
原判決撤銷。
甲○○施用第二級毒品，處有期徒刑肆月，如易科罰金，以佰
元折算壹日。扣案之第二級毒品甲基安非他命壹包（驗餘毛重壹
點伍玖柒伍公克），沒收銷燬。
    事  實
一、甲○○前曾因施用毒品案件，經本院九十二年度毒聲字第一
    七七七號裁定送觀察、勒戒後，認無繼續施用毒品之傾向，
    由臺灣板橋地方法院檢察署檢察官於民國九十三年四月二日
    以九十三年度毒偵緝字第一三一號為不起訴確定。詎甲○○
    仍未戒除毒癮，於觀察、勒戒期滿釋放後五年內，基於施用
    第二級毒品甲基安非他命之犯意，於九十三年十二月四日十
    三時三十七分許為警對其採尿前回溯九十六小時內之某時（
    應扣除查獲至採尿之無法施用毒品時間），在臺灣地區某處
    ，施用甲基安非他命一次。嗣經警於九十三年十二月四日中
    午十一時三十分許，持搜索票前往其位於臺北縣土城市○○
    路○段二三七巷十七號四樓之住處執行搜索時查獲，並扣得
    甲基安非他命一小包（毛重一點六公克，驗餘毛重一點五九
    七五公克）。
二、案經臺北縣政府警察局移送臺灣板橋地方法院檢察署檢察官
    偵查起訴。
    理  由
一、訊據被告甲○○矢口否認有施用甲基安非他命之犯行，辯稱
    ：九十三年四月勒戒出所，九十三年五月我就脊椎病變開刀
    二次，還感染Ｃ型肝炎，我還有糖尿病，所以我不可能吸食
    毒品，我每天都要打胰島素及醫生開的止痛藥，藥名是丁基
    原啡因，醫師說是禁藥，每天二顆；扣案物不是我的，是游
    原俊到我家休息，還帶了他的朋友一男一女，他們要走時，
    我幫他門開門，結果警察就來的，而他們跑掉，然後警察就
    在我家書桌上找到扣案物云云。經查：
  (一)被告為警查獲後於九十三年十二月四日十三時三十七分許採
    集尿液，並經其親自排集、封瓶後，將其尿液送臺灣檢驗科
    技股份有限公司以ＥＩＡ酵素免疫分析法初步檢驗，並以Ｇ
    Ｃ＼ＭＳ氣相層析質譜儀法確認檢驗之結果，呈安非他命類
    陽性反應，此有臺北縣政府警察局偵辦毒品案件尿液代碼表
    、上開公司九十三年十二月十日出具之濫用藥物尿液檢驗報
    告各一紙附卷可稽，被告於警詢、本院審理時亦均供認上開
    尿液為其親自排集封瓶無誤。再參以甲基安非他命經口服投
    與後約百分之七十於二十四小時內自尿中排出，約百分之九
    十於九十六小時內自尿中排出，由於甲基安非他命成分之檢
    出與其投與方式、投與量、個人體質、採尿時間與檢測儀器
    之精密度等諸多因素有關，因此僅憑尿液中呈安非他命陽性
    反應，並無法確實推算吸食時間距採集時間之長短，惟依上
    述資料推斷，最長可能不會超過四日，此經行政院衛生署藥
    物食品檢驗局於八十一年二月八日以（八一）藥檢一字第○
    ○一一五六號函闡述綦詳，且為本院職務上已知之事實，被
    告上開所採尿液送驗結果既有安非他命類藥物之陽性反應，
    顯見其在採尿前九十六小時內某時點，確有施用甲基安非他
    命之事實。
  (二)被告雖否認有甲基施用安非他命，而執上開陳詞辯解，惟查
    ：其尿液以ＧＣ／ＭＳ氣相層析質譜儀檢驗後，呈現安非他
    命類陽性反應（安非他命4160ng/ml 、甲基安非他命31596n
    g/ml），超過衛生署公告值（安非他命500 、甲基安非他命
    500n g/ml 《且安非他命≧200 》）甚多，有上開臺灣檢驗
    科技股份有限公司濫用藥物尿液檢驗報告一紙在卷可考。另
    按以「氣相層析質譜儀」之方法作藥物及其代謝產物之定性
    及定量分析檢驗者，幾乎不會有偽陽性反應產生，亦即如尿
    液中未含有煙毒之反應者，即不可能產生因藥物所引起之偽
    陽性反應，此據行政院國軍退除役官兵輔導委員會榮民總醫
    院八十三年四月七日（八三）北總內字第○三○三九號函釋
    在案，並為本院審理相同職務上所知悉，被告之尿液檢體既
    經上開鑑驗單位以氣相層析質譜儀分析法複驗結果，既呈安
    非他命類之陽性反應，顯已排除因服用藥物導致呈毒品偽陽
    性反應之可能，堪認被告於採尿前九十六小時內確曾施用甲
    基安非他命。又同案查獲之另案被告游原俊於警詢時、九十
    四年三月二十二日偵訊時均供稱查扣物為甲○○所有，雖另
    案被告游原俊於同年四月十五日偵訊時改稱：「有可能是我
    帶來的朋友所留下來的」等語，然上開扣案物是否為被告所
    有與被告是否有施用甲基安非他命係屬二事，被告游原俊事
    後翻異之證詞尚難作為被告無施用毒品甲基安非他命之證明
    。本案被告在採尿前九十六小時內某時點，在臺灣地區某處
    ，確有施用甲基安非他命之事實，已如前述，被告上開辯詞
    ，應係臨訟卸責避就之詞，自無足採。
  (三)另按所謂「丁基原啡因（Buprenorphine）」 係第三級管制
    藥品，是合法使用之止痛藥，與海洛因、美沙酮（Methadon
    e）同 屬鴉片類藥物，都具有止痛和產欣快感之功用，因其
    成癮性與毒性都比海洛因、美沙酮低，近期衛生署研究嘗試
    以「丁基原啡因」作為治療海洛因藥癮患者（詳見卷附之由
    網路搜尋下載有關「丁基原啡因」之報導）。雖被告提出其
    患有慢性Ｃ型肝炎、十二指腸潰瘍、糖尿病及其於九十三年
    五月十六日住院接受脊椎後側輕創減壓手術、同年六月十六
    日出院、自九十三年四月二十八日至同年十二月八日供門診
    十二次之亞東紀念醫院診斷證明書二紙，足認其確實患有上
    開疾病，而醫師有開立合法使用之止痛藥「丁基原啡因」予
    被告服用之可能，惟「丁基原啡因」與安非他命類係屬不同
    類之藥物，且被告上開採集之尿液，依上開說明，既經被告
    親自排集、封瓶，又經氣相層析質譜儀分析法複驗結果，已
    排除非其尿液及因服用藥物導致呈毒品偽陽性反應之可能，
    是縱被告曾於採尿前服用止痛藥物「丁基原啡因」，亦不足
    採為對被告有利之認定。
  (四)被告前犯有如事實欄一所載之施用毒品案件，此有臺灣高等
    法院被告全國前案紀錄表、不起訴處分書在卷可按，被告於
    觀察、勒戒完畢釋放後之五年內再犯本案施用毒品之犯行，
    本案事證明確，堪以認定，自應依法論科。
三、核被告所為，係犯毒品危害防制條例第十條第二項之施用第
    二級毒品罪。被告施用第二級毒品甲基安非他命前後之持有
    甲基安非他命之低度行為，應為施用之高度行為所吸收，均
    不另論罪。原審以被告犯行明確，予以論罪科刑，固屬卓見
    ，惟原審未審酌上開扣案之甲基安非他命一包（毛重一點六
    公克），業因檢驗使用○點○○二五公克用罄，此有臺灣檢
    驗科技股份有限公司九十三年十二月十日之濫用藥物檢驗報
    告一紙在卷足憑（附於原審卷第十六頁），此部份毒品業已
    不存在，尚難宣告沒收銷燬，原審未將此部份重量扣除，仍
    諭知扣案之安非他命一包（毛重一點六公克）沒收銷燬，尚
    有未洽，尚難維持，應由本院予以撤銷改判。審酌被告之素
    行，前經觀察、勒戒期滿釋放後，猶未能斷絕毒癮而再行施
    用，顯見其自制力薄弱，惟其施用毒品僅屬自殘行為，對於
    他人之法益尚無直接之侵害，及犯罪動機、目的、手段及其
    品行、智識程度、所生危害及犯後否認犯罪之態度等一切情
    狀，量處如主文所示之刑，並諭知如易科罰金之折算標準，
    以資懲儆。扣案之甲基安非他命一包（毛重一點六公克，驗
    餘毛重一點五九七五公克，其內毒品與外袋無法析離完盡，
    應概認屬查獲之毒品），不問屬於犯人與否，應依毒品危害
    防制條例第十八條第一項前段之規定沒收銷燬之，另扣案之
    吸食器一組、玻璃球三個，被告否認係其所有之物，亦無其
    他積極證據證明為被告所有，爰不併予宣告沒收，附此敘明
    。
據上論斷，應依刑事訴訟法第四百五十五條之一第一項、第三項
、第三百六十九條第一項前段、第三百六十四條、第二百九十九
條第一項前段，毒品危害防制條例第十條第二項、第十八條第一
項前段，刑法第十一條前段、第四十一條第一項前段，罰金罰鍰
提高標準條例第二條，判決如主文。
本案經檢察官黃俊嘉、李文君聲請簡易處刑，檢察官張慶林到庭
執行職務。
中　　華　　民　　國　　94　　年　　7 　　月　　5 　　日
                  刑事第十二庭  審判長法　官  樊季康
                                      法　官  劉元斐
                                      法　官  陳明珠
以上正本證明與原本無異
本件不得上訴。
                                      書記官　陳慧儷
中　　華　　民　　國　　94　　年　　7 　　月　　5 　　日
附錄本案論罪科刑法條全文：
毒品危害防制條例第十條
施用第一級毒品者，處 6 月以上 5 年以下有期徒刑。
施用第二級毒品者，處 3 年以下有期徒刑。
